臺灣彰化地方法院刑事判決
111年度易字第101號
111年度易字第145號
公  訴  人  臺灣彰化地方檢察署檢察官
被      告  王瑞廷


                    居臺中市○區○○路000號4樓（指定為送達處所）
上列被告因竊盜案件，經檢察官分別提起公訴（110年度偵字第1
4884號、第15852號），本院合併判決如下：
    主  文
王瑞廷犯如附表主文欄所示之罪，各處如所示之刑及沒收。應執
行有期徒刑五月，如易科罰金，以新臺幣一千元折算一日。
    犯罪事實及理由
一、本案根據被告之自白、證人洪嘉良、證人張嘉瑋兼或於警詢
    、偵查及本院審理時之證述、現場及路口監視器影像擷取照
    片、員警職務報告、庫存異動單明細表、單品出入庫明細表
    、門市庫存配貨清單，認定被告有以下之犯罪事實：
    王瑞廷意圖為自己不法之所有，基於竊盜之犯意，分別為附
    表所示之2次竊盜犯行。
二、對於被告有利之證據不採納理由：
　㈠被告辯稱：我只有在燦坤員林店偷2組羅技M350滑鼠，我的背
    包不可能裝得下那麼多滑鼠，燦坤並沒有拿出存貨、盤點紀
    錄，這2組滑鼠我都已經歸還了等語。然而：
　⒈證人即燦坤員林店銷售人員張嘉瑋，已於本院審理時證稱本
    案之所以會發現，是因為貨架上的滑鼠幾乎是空的，驚覺有
    異，才會調閱監視器，進而清查滑鼠的庫存和銷售紀錄，才
    發現滑鼠遭竊13個，始報警查獲，若被告只偷2組滑鼠，當
    下並不會特別注意等情明確（見本院111年度易字第101號卷
    第65頁至第69頁），本院認為，張嘉瑋雖然是燦坤員林店之
    員工，但其與被告並不認識，並無誣陷被告，故意誇大犯罪
    損失之必要，是其所言，已有可信之處。
　⒉張嘉瑋於本院審理時，另提出如附表編號1所示遭竊物品的「
    單品出入庫明細表」、「門市庫存配貨清單」為證，並具體
    說明當時清點的過程（見本院111年度易字第101號卷第75頁
    至第76頁），可見張嘉瑋是在案發後翌日，立即盤點店內庫
    存、銷貨、調撥紀錄，於確認遭竊滑鼠之品項、數量後，才
    報警處理，本院亦核對「單品出入庫明細表」中「2021/06/
    25調整出庫」之欄位無誤（張嘉瑋表示此為燦坤公司內部統
    一出帳、扣除成本的作帳程序），可見張嘉瑋所言，有所憑
    據，並非出於臆測。
　⒊從卷內監視器畫面翻拍照片可以得知，被告有多次將商品拿
    取靠近身體、將之放入背包，並未置放回貨架上之動作（見
    彰化地檢署110年度偵字第14884號卷第19頁至第41頁），可
    見被告並非僅竊得2組M350滑鼠，且被告於進入燦坤員林店
    時，左肩背著背包，該背包不會太小，卻實有可能可以裝載
    13個滑鼠，被告空言辯稱其包包放不下，無法採信。
　⒋從而，被告上開辯解，與卷內證據資料不合，無法採信。
　㈡關於燦坤彰化店部分（附表編號2），被告基於竊盜之犯意，
    已將滑鼠置放於包包內，於其實力支配範圍下，雖然被告事
    後又將滑鼠取出，置放於小家電的貨架上，並不影響竊盜既
    遂罪的適用結論。　
三、論罪科刑：
　㈠核被告如附表所示之2次所為，均係犯刑法第320條第1項之竊
    盜罪。
　㈡被告所犯上開2罪，犯意各別、行為不同，應分論併罰之。
　㈢被告前於民國109年間，因竊盜案件，經判處有期徒刑3月確
    定，而於109年6月29日易科罰金執行完畢等情，有臺灣高等
    法院被告前案紀錄表在卷可佐，其於受有期徒刑之執行完畢
    後，5年以內故意再犯本件有期徒刑以上之罪，為累犯，就
    法定最高度刑部分，應依法加重其刑，本院考量被告所犯前
    案，亦屬竊盜罪，與本案罪質同一，被告於執行完畢後短時
    間內再犯本案，展現高度之法敵對意識，予以加重最低度刑
    ，並無罪責不相當之情形，依據司法院大法官釋字第775 號
    解釋意旨，自應依法加重最低度本刑。
　㈣爰審酌被告正值盛年，本應依靠自己的努力獲取合法、正當
    財富，竟冀望不勞而獲竊取他人財物，實有可議之處，尤其
    被告之前已有竊盜前科，又犯本案同一罪名之罪，足見被告
    不知悔悟，對於他人財產權採取輕視的態度，前案刑之宣告
    與執行，無法達到刑罰預防之功能，自應在量刑予以充分考
    量，但斟酌被告於犯後坦承客觀犯行，附表編號1部分，返
    還部分竊得之滑鼠，就附表編號2部分，則於行竊得手後，
    立即放回他處，被害人所受之損失，已經獲得相當填補，另
    斟酌被告於本院審理時自述：我偷滑鼠的目的，是要在網路
    上販售，而我的學歷是高職畢業，目前未婚、沒有小孩、在
    外租屋生活，從事臨時工，月薪約新臺幣（下同）1,300元
    ，因積欠卡債，才會行竊等語之犯罪動機、教育程度、家庭
    生活與經濟狀況，被害人、檢察官對量刑並無意見，本院考
    量本案2次犯行竊得財物與返還情形等一切情狀，分別量處
    如附表主文欄主文所示之刑，並諭知易科罰金之折算標準。
　㈤刑法第50條、第51條並未明文規定在個案中應該如何量定應
    執行之刑，對此，本院認為數罪併罰案件定應執行刑之目的
    在於「罪責原則」及「特別預防」之考量，刑罰之一般預防
    功能，將使行為人淪為「警惕世人」的工具（手段），侵害
    人性尊嚴（刑罰的一般預防功能在於立法者所設定的法定刑
    的本身），不應該在量刑或定應執行刑予以考慮，而經過此
    一特別之量刑程序，方能充分反應各行為整體之不法內涵，
    進而進行充分且不過度的罪責評價，尤其是各宣告刑對於行
    為人的刑罰意義，也應該充分考量行為人本身的人格特性及
    刑罰經濟原則，過重的刑罰反而無法達到教化之目的，更有
    可能違反比例原則。此外，本院亦認刑法第57條所規定之各
    款量刑事由，就同一事由在定應執行之刑時予以再次評價，
    並不違反「雙重評價禁止」，主要的理由在於兩者的制度目
    的不同，在決定宣告刑時，法院應該考量宣告刑之處遇是否
    合乎罪責原則與特別預防功能，在罪責框架基礎內決定具體
    刑度，但在決定應執行刑時，則是出於整體刑罰執行的考量
    ，行為人的人格罪責，已經在各罪宣告刑累加的上限下，作
    為得減輕應執行之刑之事由，尤其是行為人所犯數罪的犯罪
    特質，總和的累加觀察，更可以充分反應行為人的主觀法敵
    對意思，以及法益侵害的總體威脅程度。因而斟酌本案被告
    所犯，均屬竊盜罪，罪質同一，本案犯罪時間相近，整體財
    物價值不低，但被告坦承部分犯行，又歸還部分竊得之財物
    ，且有上開前案紀錄、家庭生活與經濟狀況等一切情狀，定
    應執行之刑如主文所示，且諭知易科罰金之折算標準。
四、關於沒收：
　㈠附表編號1所示之犯罪所得，除2個M350無線滑鼠，業已實際
    合法發還給被害人（合計價值1,398元），依據刑法第38條
    之1第5項之規定，不予宣告沒收或追徵，其餘被告所竊得之
    滑鼠，並未扣案、發還被害人，目前多數實務見解對於沒收
    之諭知，多採「條件式」之方式為之，亦即：「犯罪所得○○
    ○沒收之，於全部或一部不能沒收或不宜執行沒收時，追徵
    其價額」，但如何諭知沒收、追徵之方式，立法者並未予以
    明文，留待實務發展，由於本案原標的已經不存在，在主文
    直接諭知追徵之具體數額，對於沒收之執行、主文明確性、
    被告對於執行方式之認知，並無任何妨礙，當事人亦得對追
    徵之數額，直接提起上訴救濟，爰以此計算本案犯罪所得為
    8,903元（1萬301元-1,398元），在附表編號1主文欄直接諭
    知犯罪所得之追徵。
　㈡附表編號2所示之犯罪所得，已經實際合法發還給被害人，依
    據上開規定，不予宣告沒收或追徵。
五、附記事項：張嘉瑋於本院審理時，另提出（玫瑰粉）M350無
    線滑鼠之「單品出入庫明細表」，該表之「2021/06/25調整
    出庫」欄位，記載「-1」，也就是1個滑鼠出帳、扣除成本
    的紀錄，但卷內並無其他資料可以證明 該滑鼠為被告竊取
    ，檢察官並未就此部分起訴，在此指明。
六、依刑事訴訟法第273條之1第1項、第299條第1項前段，判決
    如主文。
本案經檢察官張嘉宏分別提起公訴，檢察官吳皓偉到庭執行職務
。
中　　華　　民　　國　　111 　年　　4 　　月　　26　　日
                  刑事第五庭  法  官  陳德池
以上正本證明與原本無異。　　　　　　　　　
如不服本判決應於收受判決後20日內向本院提出上訴書狀，並應
敘述具體理由。其未敘述上訴理由者，應於上訴期間屆滿後20日
內向本院補提理由書(均須按他造當事人之人數附繕本)「切勿逕
送上級法院」。
告訴人或被害人對於判決如有不服具備理由請求檢察官上訴者，
其上訴期間之計算係以檢察官收受判決正本之日期為準。
中　　華　　民　　國　　111 　年　　4 　　月　　27　　日
                              書記官  陳孟君
附錄論罪科刑法條：
中華民國刑法第320條第1項
意圖為自己或第三人不法之所有，而竊取他人之動產者，為竊盜
罪，處5年以下有期徒刑、拘役或50萬元以下罰金。
附表：
編號 犯罪事實 竊取物品 主文 備註 1 王瑞廷於民國110年6月4日晚間7時55分至8時17分許，在位於彰化縣○○市○○路0段000號之燦坤3C員林大同店（簡稱：燦坤員林店），徒手竊取右列羅技滑鼠（合計13個，總價值1萬301元) ，且藏放在側背包內，隨即離去。 M590無線滑鼠（2個） 王瑞廷犯竊盜罪，處有期徒刑四月，如易科罰金，以新臺幣一千元折算一日。 犯罪所得追徵其價額新臺幣八千九百三元。 本院111年度易字第101號（彰化地檢110年度偵字第14884號）   M350無線滑鼠(3個，2個已發還)     M331滑鼠（1個）     G304無線滑鼠（2個）     黑色G102滑鼠(3個)     白色G102滑鼠(2個)   2 王瑞廷於110年10月12日中午12時52分至54分許，在位於彰化縣○○市○○路0段000巷0號之燦坤3C彰化店（簡稱：燦坤彰化店），徒手竊取右列羅技滑鼠（合計12個，總價值2萬6,007元），且藏放在側肩包內得手，但王瑞廷隨即又將上開滑鼠取出，並將之置放於小家電區之貨架上。 黑色M590滑鼠（1個） 王瑞廷犯竊盜罪，處有期徒刑三月，如易科罰金，以新臺幣一千元折算一日。 本院111年度易字第145號（彰化檢110年度偵字第15852號）   灰色M590滑鼠（2個）     紅色M590滑鼠（1個）     灰色M350滑鼠（1個）     綠色M350滑鼠（2個）     MX Master 2S（5個）